台灣士林地方法院刑事判決　　　　　　　 93年度易字第724號
公　訴　人　台灣士林地方法院檢察署檢察官
被　　　告　甲○○
上列被告因業務侵占案件，經檢察官提起公訴（93年度偵字第
2078 號），經本院合議裁定行簡式審判程序，並判決如下：
    主  文
甲○○連續意圖為自己不法之所有，而侵占對於業務上所持有之
物，處有期徒刑柒月；又連續行使偽造私文書，足以生損害於公
眾及他人，處有期徒刑捌月，如附表二編號2 、5 所示偽造之「
張濟寰」簽名各壹枚應沒收。應執行有期徒刑壹年貳月，緩刑貳
年，緩刑期內付保護管束，如附表二編號2 、5 所示偽造之「張
濟寰」簽名各壹枚應沒收。
    事  實
一、甲○○為長德有線電視股份有限公司（下稱長德公司）之業
    務員，於長德公司與麗冠有線電視股份有限公司（下稱麗冠
    公司）經公平交易委員會核准而結合後，負責長德、麗冠公
    司之業務推廣、收取收視費、裝機費等業務，為從事業務之
    人。長德公司為便利業務員收費，一次發三聯單式（一、二
    、三聯分別由客服部門、業務單位及客戶留存）、合計50張
    且具收據性質之裝機預定單予業務員，尚餘五張時再由業務
    員申請而由主管核發，業務員應於收款次日將款項匯入長德
    公司指定之銀行帳戶內，並隨即與收費組對帳。詎甲○○竟
    基於意圖為自己不法所有之概括犯意，於民國91年12月25日
    前，陸續如附表一所示之客戶收取如附表一所示之收視費用
    後，未將所收款項匯入長德公司帳戶內，悉數加以侵占，金
    額計達新台幣（下同）三萬九千元。嗣至同年12月25日，長
    德公司例行查核發現由甲○○所持有之如附表一所示之裝機
    預定單之第一、二聯業已填載客戶姓名、收費日期及金額，
    為掩飾侵占行為之甲○○遂謊稱由客戶留存之第三聯已遺失
    ，且尚未收費，始由甲○○立具裝機預約單遺失切結書一份
    。然長德公司嗣後查悉甲○○侵占收視費用之情，乃自92年
    1 月1 日起將其免職。甲○○遭免職處分後，復基於概括犯
    意，自92年1 月3 日起至同月29日止，將如附表二所示之「
    麗冠公司」裝機預定單之公司名稱變造為「長德公司」，並
    在編號2 、5 所示裝機預定單上之經辦員簽名處偽造同公司
    另一業務員「張濟寰」之簽名，分別向客戶收取收視費用，
    致附表二所示之客戶誤信其為長德公司業務員，而將附表二
    所示款項交付，總計詐得二萬八千元，嗣長德公司接獲客戶
    收視狀況不佳之反應而派員前往察看時，發現上情並報警查
    獲。
二、案經長德公司訴請及台北市政府警察局大同分局報請台灣士
    林地方法院檢察署檢察官偵查起訴。
    理  由
一、上開事實業據被告甲○○於本院審理時坦承不諱，核與證人
    張濟寰、江宜潔、李麗紋、林清芳、張茂林、郭燦雄及徐鶯
    尹證述情節相符，並有長德公司訂戶裝機預定單9 張、業務
    開發獎金明細表1 件及麗冠公司訂戶裝機預定單7 張附卷可
    稽，故被告事證明確，犯行堪以認定。
二、核被告將如附表一所示款項侵吞入己，係犯刑法第336 條第
    2 項之業務侵占罪。又被告將如附表二編號1 、3 、4 、6
    、7 所示「麗冠公司」裝機預定單上之公司名稱變造為「長
    德公司」後，持向客戶詐取收視費用，核係犯同法第216 條
    、第210 條之行使變造私文書、第339 條第1 項之詐欺取財
    罪；被告於將如附表二編號2 、5 所示「麗冠公司」裝機預
    定單上之公司名稱變造為「長德公司」，並於經辦簽名處偽
    造「張濟寰」之簽名，持向客戶詐取收視費用，核係犯同法
    第216 條、第210 條之行使偽造私文書、第339 條第1 項之
    詐欺取財罪。被告偽造署押為偽造私文書之部分行為而為偽
    造私文書罪所吸收，而偽造、變造私文書後復持以行使，偽
    造、變造之低度行為應為行使之高度行為所吸收，均不另論
    罪，僅應分別論以行使偽造私文書罪、行使變造私文書罪。
    被告前後多次業務侵占、詐欺取財、行使偽造私文書、行使
    變造私文書犯行，均時間緊接，所犯構成要件相同，顯係基
    於概括犯意反覆為之，均為連續犯，均應依刑法第56條規定
    以一罪論，並加重其刑。被告所犯連續行使偽造私文書、行
    使變造私文書與詐欺取財罪間，有方法結果之牽連關係，為
    牽連犯，應依刑法第55條後段規定，從一重之連續行使偽造
    私文書罪處斷。又連續業務侵占與連續行使偽造私文書二罪
    間，犯意各別，行為互殊，應分論併罰。爰審酌被告任職長
    德公司、麗冠公司，竟有負於該二公司之信任，將所收取之
    客戶款項侵吞入己，復持前揭變造裝機預定單向客戶詐取收
    視費用，並參酌其犯罪手段、次數、品行、智識程度、所得
    利益，其犯罪後初始矢口否認，態度不佳，並經本院合法傳
    喚、拘提，均未到庭，經發佈通緝始緝獲到案，被告嗣後坦
    承不諱，深表悔意，並與長德公司達成和解，業已賠償長德
    公司之損害等一切情狀，分別量處如主文所示之刑，並諭知
    易科罰金之折算標準，及定其應執行之刑。又被告前未曾受
    有期徒刑以上刑之宣告，有台灣高等法院被告全國前案紀錄
    表乙件可稽，其因一時失慮致罹刑典，事後已坦承犯行，深
    具悔意，經此教訓，當知所警惕來茲而無再犯之虞，本院認
    其所受宣告之刑，以暫不執行為適當，爰併予宣告緩刑二年
    ，用啟自新。又被告自我要求及克制能力薄弱，有交由專人
    予以長期輔導之必要，爰依刑法第93條第1 項之規定，在緩
    刑期內付保護管束。
三、如附表二編號2 、5 所示裝機預定單，共有三聯。其中第一
    、二聯部分，被告並未繳回公司且已滅失，業據被告陳明在
    卷，此部分其上之「張濟寰」簽名，爰不為沒收之諭知。至
    第三聯客戶存根聯部分，業已交付客戶，已為客戶所有，其
    上之「張濟寰」簽名各1 枚，應依刑法第219 條之規定沒收
    。
四、據上論斷，應依刑事訴訟法第299 條第1 項前段、第273 條
    之1 第1 項，刑法第56條、第210 條、第216 條、第336 條
    第2 項、第339 條第1 項、第55條前段、第51條第5 款、第
    74條第1 款、第93條第1 項、第219 條，罰金罰鍰提高標準
    條例第1 條前段，判決如主文。
本案經檢察官鄭嘉欣到庭執行職務
中　　華　　民　　國　　94　　年　　12　　月　　30　　日
                  刑事第六庭  法　官  姜  麗  香
以上正本證明與原本無異。
如不服本判決，應於判決送達後10日內，向本院提出上訴狀。
                              書記官　陳　玉　珍
中　　華　　民　　國　　95　　年　　1 　　月　　3 　　日
附錄本案論罪科刑法條全文：
刑法第210 條
偽造、變造私文書，足以生損害於公眾或他人者，處五年以下有
期徒刑。
刑法第216 條
行使第210 條至第215 條之文書者，依偽造、變造文書或登載不
實事項或使登載不實事項之規定處斷。
刑法第336 條第2 項
對於公務上或因公益所持有之物，犯前條第 1 項之罪者，處一年
以上七年以下有期徒刑，得併科 5000 元以下罰金。
對於業務上所持有之物，犯前條第 1 項之罪者，處六月以上五年
以下有期徒刑，得併科 3000 元以下罰金。
前二項之未遂犯罰之。
刑法第339 條第1 項
意圖為自己或第3 人不法之所有，以詐術使人將本人或第3 人之
物交付者，處五年以下有期徒刑、拘役或科或併科1000元以下罰
金。
以前項方法得財產上不法之利益或使第 3 人得之者，亦同。
前二項之未遂犯罰之。
 附表一：
　┌──┬───────┬───────────┬─────────┬──────┐
　│編號│裝機預定單編號│收費日期　　　　　　　│收取金額（新台幣）│客戶姓名　　│
　├──┼───────┼───────────┼─────────┼──────┤
　│一　│0000000│九十一年十二月三十日　│六千元　　　　　　│吳美品　　　│
　├──┼───────┼───────────┼─────────┼──────┤
　│二　│0000000│九十一年十二月三十日　│六千元　　　　　　│黃金鍾　　　│
　├──┼───────┼───────────┼─────────┼──────┤
　│三　│0000000│九十一年十二月三十一日│三千元　　　　　　│賴小姐　　　│
　├──┼───────┼───────────┼─────────┼──────┤
　│四　│0000000│九十一年十二月二十九日│六千元　　　　　　│羅彩華　　　│
　├──┼───────┼───────────┼─────────┼──────┤
　│五　│0000000│九十一年十二月二十七日│六千元　　　　　　│謝哲茂　　　│
　├──┼───────┼───────────┼─────────┼──────┤
　│六　│0000000│九十一年十二月三十一日│三千元　　　　　　│曾百弘　　　│
　├──┼───────┼───────────┼─────────┼──────┤
　│七　│0000000│九十一年十二月三十一日│三千元　　　　　　│趙素芬　　　│
　├──┼───────┼───────────┼─────────┼──────┤
　│八　│0000000│九十一年十二月三十一日│三千元　　　　　　│黃英哲　　　│
　├──┼───────┼───────────┼─────────┼──────┤
　│九　│0000000│九十一年十二月三十一日│三千元　　　　　　│武億企業公司│
　└──┴───────┴───────────┴─────────┴──────┘
　附表二：
　┌──┬───────┬───────────┬─────────┬──────┐
　│編號│裝機預定單編號│收費日期　　　　　　　│收取金額（新台幣）│客戶姓名　　│
　├──┼───────┼───────────┼─────────┼──────┤
　│一　│0000000│九十二年一月三日　　　│三千元　　　　　　│林良明　　　│
　├──┼───────┼───────────┼─────────┼──────┤
　│二　│0000000│九十二年一月二十一日　│六千元　　　　　　│張桀瑋　　　│
　├──┼───────┼───────────┼─────────┼──────┤
　│三　│0000000│九十二年一月四日　　　│三千元　　　　　　│李麗紋　　　│
　├──┼───────┼───────────┼─────────┼──────┤
　│四　│0000000│九十二年一月三日　　　│六千元　　　　　　│姜太太　　　│
　├──┼───────┼───────────┼─────────┼──────┤
　│五　│0000000│九十二年一月二十一日　│三千元　　　　　　│徐範臻　　　│
　├──┼───────┼───────────┼─────────┼──────┤
　│六　│0000000│九十二年一月二十九日　│三千元　　　　　　│郭燦雄　　　│
　├──┼───────┼───────────┼─────────┼──────┤
　│七　│0000000│九十二年一月八日　　　│六千元　　　　　　│林清芳　　　│
　└──┴───────┴───────────┴─────────┴──────┘
